【裁判字號】    89,台上,2453
【裁判日期】    890504
【裁判案由】    侵占
【裁判全文】
最高法院刑事判決                              八十九年度台上字第二四五三號
    上  訴  人  甲○○
    選任辯護人  楊盤江律師
                陳卿和律師
右上訴人因王錦城等自訴侵占案件，不服台灣高等法院台中分院中華民國八十七年一
月二十六日第二審判決（八十六年度上訴字第三八四號，自訴案號：台灣南投地方法
院八十四年度自字第一○七號），提起上訴，本院判決如左：
    主  文
原判決關於甲○○部分撤銷，發回台灣高等法院台中分院。
    理  由
本件原判決維持第一審論處上訴人甲○○共同連續意圖為自己不法之所有，而侵占對
於業務上所持有之物罪刑之判決，駁回上訴人在第二審之上訴，固非無見。
惟查：(一)、科刑之判決書，須將認定之犯罪事實詳記於事實欄，而後於理由內明其
所憑之證據，以使事實與理由兩相一致，方為合法，若僅於理由內明其有犯罪之證
據，而事實欄無此記載，則理由失其依據，其判決即難謂非違法。原判決事實欄並無
（十八）點之記載，則其於理由甲部分五(五)詳其所憑之證據，顯失依據，其判決自
屬於法有違。(二)、原判決事實記載（十七）王月雲於民國七十八年四月間將合夥團體
所有草屯鎮○○街三七九巷一弄十號房屋及土地，以新台幣（下同）三百七十萬元價
額出售予林秀春，林秀春隨即以四百二十萬元價額轉賣予簡淑琚，並約定將林秀春未
給付之價款一百五十萬元部分，由簡淑琚直接交付予合夥人簡文秀（土地部分坐落草
屯鎮○○段一一九之六四號，原登記為李金鎮所有，由合夥團體購得後，以合夥人之
一林秋塔名義登記為所有人，於售予林秀春並轉賣予簡淑琚後，直接移轉登記予簡淑
琚，房屋部分則直接以簡淑琚為起造人），簡淑琚於七十九年十一月十三日自其設於
上開農會活儲六七八○號帳戶提領一百五十萬元以支付未付部分價金，王月雲與上訴
人竟將該行之0000000號帳戶整存整付儲蓄存款，再於翌（十一月二日）日提
領現金三萬元花用，於該（十一月二日）日，轉帳支出二百四十五萬八千元，轉換美
金九萬元，匯予李千芳之夫林文宗，並另於同年十一月五日轉帳支出三十三萬元，存
入彭寶玲設於該行0000000號帳戶一個月期之定期存款等情。原判決理由雖說
明簡淑琚提領之一百五十萬元價金，王月雲與上訴人將該款轉存入上訴人在草屯鎮農
會一○一八八號帳戶，共同侵占入己云云。然原判決事實欄並無此記載，其餘事實欄
所記載，原判決理由則付之闕如，其事實與理由並不相適合；且原判決事實上述所載
，對於簡淑琚提領之一百五十萬元係直接交付予合夥人簡文秀以抵付林秀春未給付之
價款一百五十萬元，而非付給王月雲與上訴人，原判決不惟有事實與理由矛盾之違法
，且有事實互相矛盾及判決不載理由之違背法令。再原判決事實記載「王月雲與上訴
人竟將該行之0000000號帳戶整存整付儲蓄存款，再於翌（十一月二日）日提
領現金三萬元花用，於該（十一月二日）日轉帳支出二百四十五萬八千元轉換美金九
萬元，匯予……林文宗，另於同年十一月五日轉帳支出三十三萬元存入彭寶玲設於該
行0000000號帳戶一個月期之定期存款」云云。語焉不詳，所載之「該行」究
何所指﹖又在七十九年十一月十三日之後，猶載為翌（十一月二日）日提領……日期
似亦有誤。再簡淑琚之一百五十萬元，據原判決理由認定係轉存入上訴人在草屯鎮農
會一○一八八號帳戶，似與所指之該行0000000號整存整付儲蓄存款帳戶無關
，原判決事實並未明白認定，為詳實之記載，則其論處上訴人與王月雲共犯業務上侵
占罪刑，是否適當，即屬無從判斷。以上或為上訴意旨所指摘，或為本院得依職權調
查之事項，應認原判決此部分有撤銷發回更審之原因。又原判決就上訴人不另為諭知
無罪部分，本乎審判不可分原則，應併予撤銷發回；及本件雖係刑事訴訟法第三百七
十六條第三款所列之案件，惟於修正刑事訴訟法施行前，原得上訴於第三審法院，且
已繫屬於法院，依刑事訴訟法施行法第五條第一項規定，仍應依施行前之法定程序終
結之，附此明。
據上論結，應依刑事訴訟法第三百九十七條、第四百零一條，判決如主文。
中      華      民      國    八十九    年      五      月      四      日
                              最高法院刑事第三庭
                                  審判長法官  陳  錫  奎
                                        法官  洪  清  江
                                        法官  吳  昆  仁
                                        法官  李  伯  道
                                        法官  陳  世  雄
      右正本證明與原本無異
                                              書  記  官
中      華      民      國    八十九    年      五      月      九      日


司法院資訊處製作；財團法人民間司法改革基金會備份。
